【裁判字號】    97,簡抗,17
【裁判日期】    970916
【裁判案由】    清償借款
【裁判全文】
臺灣板橋地方法院民事裁定              97年度簡抗字第17號
抗  告  人  甲○○
相  對  人  乙○○
以上抗告人因與相對人間請求清償借款事件，抗告人對於中華民
國97年7 月25日本院三重簡易庭所為之裁定（97年度重簡調字第
692 號）提起抗告，本院裁定如下：
    主  文
原裁定撤銷。
    理  由
一、抗告意旨略以：相對人乙○○之居住地在臺北縣三重市○○
    路41巷8 弄11號4 樓，有其提供之租約影本為證，訴訟之管
    轄法院應以鈞院三重簡易庭為宜，為此就移送台灣新竹地方
    法院提起抗告。
二、按訴訟由被告住所地之法院管轄，民事訴訟法第1 條第1 項
    前段定有明文。而依一定事實，足認以久住之意思，住於一
    定之地域者，即為設定其住所於該地，復為民法第20條第1
    項所明定。由上開規定可知，我國民法關於住所之設定，兼
    採主觀主義及客觀主義之精神，倘主觀上有久住一定區域之
    意思，客觀上有住於一定區域之事實，該一定之區域即為住
    所（最高法院28年滬上字第112 號及27年上字第2454號判例
    、93年台抗字第393 號裁判意旨參照）。
三、查原審以相對人之住所地在新竹縣為由，將兩造間清償借款
    之訴訟移送臺灣新竹地方法院，非無係以相對人之戶籍設在
    新竹縣北埔鄉○○路72號為據。惟戶籍地址乃係依戶籍法所
    為登記之事項，以利主管機關為行政管理，並非為認定住所
    之唯一標準，且上開戶籍地址是相對人老家所在，目前為相
    對人之兄居住，相對人自成年後即未居住該址，4 、5 年前
    因縣長選舉之故，始將戶籍遷回老家，在此之前相對人之戶
    籍設在臺北縣永和市，相對人現住居在臺北縣三重市○○路
    41巷8 弄11號4 樓，該處雖為租賃處所，但相對人住居該處
    至少有4 年以上，目前仍打算繼續住在三重，因相對人近20
    年來均居住在三重，以三重為生活圈，本件不應移送臺灣新
    竹地方法院等情，亦據相對人乙○○到場陳述綦詳。再參酌
    抗告人於起訴時提出之相關文書資料所載相對人乙○○之住
    居地址均為「臺北縣三重市○○路41巷8 弄11號4 樓」（此
    觀原審卷內之臺灣臺北地方法院94年度裁全字第432 號民事
    裁定、臺灣票據交換所退票理由單、臺灣士林地方法院95年
    度簡上字第25號民事判決及該院97年度士簡他調字第212 號
    調解筆錄記載即明）及抗告人按「新竹縣北埔鄉○○路72號
    」地址寄送予相對人之存證信函係由「彭耀宗」代收（見原
    審卷第26頁掛號郵件收件回執）等情，足認相對人上開所陳
    ，非屬無據，應堪採信。本件相對人在客觀上既有長期居住
    於臺北縣三重市○○路41巷8 弄11號4 樓之事實，主觀上又
    有久住之意思，依首揭說明，應認相對人係設定其住所於臺
    北縣三重市○○路41巷8 弄11號4 樓，而非以戶籍地址為其
    住所，因此本院就兩造間清償借款之訴訟，當有管轄權。原
    審未及查明，逕以相對人之戶籍地為其住所地，而為移轉管
    轄之裁定，尚有未洽，抗告人指摘原裁定不當，為有理由，
    爰由本院將原裁定廢棄，由原審法院另為適當處理。
四、據上論結，本件抗告為有理由，依民事訴訟法第436 條之1
    第3 項、第492 條，裁定如主文。
中    華    民    國    97    年    9     月    16    日
                  民事第二庭    審判長法  官  蕭胤瑮
                                      法  官  陳麗玲
                                      法  官  程怡怡
以上正本證明與原本無異。
本裁定不得抗告。
中    華    民    國    97    年    9     月    18    日
                                      書記官  華海珍


司法院資訊處製作；財團法人民間司法改革基金會備份。
